最高法院刑事判決　　　　　　　　　　　　　　　九十三年度台上字第五三六七號
　　上　 訴　 人　台灣高等法院檢察署檢察官
　　被　　　　告　乙○○○
　　　　　　　　　　　　　　.
　　上訴人（被告）甲 ○ ○
　　　　　　　　　　　　　　十.
右上訴人等因被告等偽造有價證券案件，不服台灣高等法院中華民國九十年十一月二
十九日第二審判決（八十九年度上訴字第三二三八號，起訴案號：台灣台北地方法院
檢察署八十七年度偵字第一二四一四號），提起上訴，本院判決如左：
    主  文
原判決關於乙○○○無罪部分撤銷。
乙○○○部分不受理。
其他上訴駁回。
    理  由
一、不受理（即被告乙○○○）部分：
按被告死亡者，應諭知不受理之判決，刑事訴訟法第三百零三條第五款定有明文。又
被告在第二審法院判決後合法上訴第三審法院中死亡者，依同法第三百九十三條第五
款、第三百九十八條第三款規定，第三審法院應撤銷第二審判決，自為判決。本件被
告乙○○○因偽造有價證券案件，經原審於民國九十年十一月二十九日撤銷第一審關
於乙○○○部分科刑之判決，改判乙○○○無罪後，第二審檢察官於九十年十二月二
十七日提起上訴。惟乙○○○已於檢察官上訴後之九十二年六月二十六日死亡，有台
北市中正區戶政事務所九十三年九月七日北市正戶字第○九三三○九○九九○○號函
及其檢送之戶籍謄本在卷可稽。依首開說明，自應由本院將原判決關於乙○○○無罪
部分撤銷，另為不受理之判決。
二、上訴駁回（即被告甲○○）部分：
按刑事訴訟法第三百七十七條規定，上訴於第三審法院，非以判決違背法令為理由，
不得為之。是提起第三審上訴，應以原判決違背法令為理由，係屬法定要件。如果上
訴理由狀並未依據卷內訴訟資料，具體指摘原判決不適用何種法則或如何適用不當，
或所指摘原判決違法情事，顯與法律規定得為第三審上訴理由之違法情形，不相適合
時，均應認其上訴為違背法律上之程式，予以駁回。本件上訴人甲○○（下稱被告）
上訴意旨略稱：(一)、原判決認定被告有偽造有價證券之犯行，係以告訴人洪淑玫並未
概括授權被告簽發支票，被告於簽發前須先徵得洪淑玫之同意，業據洪淑玫及被告供
明在卷，以為論據。惟被告始終辯稱，係得到洪淑玫之概括授權而簽發支票，並非逐
一授權。原判決記載，被告已供認未得到洪淑玫之概括授權，有不載理由之違法。(二)
、原判決採證「九十一張會算單」，而為不利於被告之認定，但該「九十一張會算單
」上，並未記載被告積欠洪淑玫新台幣（下同）二億元，其所為之認定違背證據法則
。(三)、原判決認定，被告曾於八十五年二月一日出具二億元之借據給洪淑玫，並立有
「說明書」，因認洪淑玫顯無授權被告簽發面額七千三百五十萬元、三千二百萬元之
系爭二張支票。惟當時被告係為了躲債（因週轉不靈，與其他人另有巨額債務糾紛）
，欲前往加拿大投靠洪淑玫，因而書寫「說明書」及錄音存證，然此舉並非出於自願
。又被告原持有洪淑玫所有之空白支票九十九張，如有偽造支票之犯意，則被告曾於
八十四年十二月間因另案之巨額債務糾紛，被黑道追殺、挾持時，即大可簽發洪淑玫
之支票使用以便脫身，但被告並未如此為之。況被告如有意脫免二億元之債務，不可
能僅偽造合計一億餘元之支票云云。
惟查：(一)、原判決撤銷第一審關於被告部分之判決，改判論處被告連續意圖供行使之
用，而偽造有價證券罪刑，係依憑被害人洪淑玫之指訴；被告亦承認，其弟媳洪淑玫
移居加拿大時，將支票簿、印鑑章等交伊保管，並委託其代為處理在台之財務。嗣伊
以洪淑玫名義，先後簽發七千三百五十萬元、三千二百萬元之支票各一紙，持交其母
乙○○○收執（其後曾再經被告更改發票日），其中七千三百五十萬元支票經乙○○
○提示，未獲兌現。並有上開支票影本二張；七千三百五十萬元支票之退票理由單影
本一張；及被告出具之二億元借據、說明書影本各一張等附卷可稽，以為論據。並敘
明：(1)洪淑玫雖委託被告代為保管支票簿、印鑑章及處理在台之財務，但未概括授權
被告任意簽發支票；倘為處理事務，而需使用支票時，仍須先徵得同意始得為之。(2)
依據被告自己製作之會算單顯示，至八十二年十一月三十日止，洪淑玫有本金七千四
百萬元在被告處；至八十三年六月三十日止，有本金九千八百九十萬元在被告處。嗣
被告於八十五年二月一日出具之借據，則載明積欠洪淑玫二億元，預定八十七年十二
月三十一日清償。依其情形，洪淑玫並無委由被告簽發合計逾一億元之二張支票，向
乙○○○調借現款之必要（按此期間，被告因週轉不靈，另與他人有巨額債務糾紛，
遭黑道追殺、挾持，並逃至國外躲債）。(3)被告於八十五年二月一日親赴李吉隆律師
事務所，在李吉隆律師見證下出具「說明書」，載明：「本人甲○○於民國八十二年
二月初受託洪淑玫代為保管其支票、印鑑章、所有權狀、股票，由於洪淑玫長年居住
國外，本人甲○○趁洪淑玫不在國內開立其台北三信城內分社之支票二張，面額為一
億多萬元，向本人甲○○之母乙○○○票貼，為確保洪淑玫之權益，在此說明此事件
屬個人甲○○之行為，與洪淑玫絕無關連，此項債務由本人甲○○全部清償」，有該
「說明書」影本及同日書立之二億元「借據」影本在卷可稽，足見洪淑玫顯無授權被
告簽發涉案之二張支票。被告係利用代為保管支票簿、印鑑章之機會，未經同意擅自
以洪淑玫名義，先後簽發面額七千三百五十萬元、三千二百萬元之支票，持交其母乙
○○○收執。因認被告確有連續偽造有價證券之行為，為其所憑之證據及認定之理由
。而以被告嗣後否認犯罪，辯稱伊有得到洪淑玫之概括授權，其有權簽發涉案之二張
支票云云，乃飾卸之詞，不可採信等情綦詳。(二)、被告雖辯稱：伊係得到洪淑玫之概
括授權，可以自行簽發支票，無須再逐一授權。惟依其歷次之供述，或稱「我使用前
有向她（指洪淑玫）講」、或稱「每次都是她打電話給我，我就幫她逐筆開」、或稱
「她在電話中叫我開票，每張都交代很清楚」、或稱「告訴人需要做什麼事情時，就
會指示我開支票使用」、或稱「要簽發告訴人的支票時，不只是我打電話跟她講，告
訴人也會打電話給我講，叫我簽發她的支票去做什麼」（見偵查卷第二十一頁；第一
審卷第一宗第一○四頁、第二宗第四○○頁；原審卷第一宗第九十四頁、第三宗第二
十頁）。足見洪淑玫係逐筆授權被告簽發支票，使用於特定用途；並未概括授權給被
告，得任意簽發支票。原判決理由說明，洪淑玫並未概括授權，被告於簽發支票前須
先徵得洪淑玫之同意，業據洪淑玫及被告供明在卷，係依據卷證資料而為記載。上訴
意旨，任意指稱原判決不載理由，並非依據卷內資料執為指摘。(三)、原判決係依據被
告親筆書寫之二億元「借據」，認定被告與洪淑玫之間有債權、債務關係（見原判決
第四面第八至九行）；並未以「九十一張會算單」採為證據，認定被告積欠洪淑玫二
億元。況被告於原審已經承認：「八十五年二月一日簽二億元借據之前，我們已經會
算過，會算的結果告訴人應收的款超過二億元，告訴人叫我簽二億元的借據就可以了
」（見原審卷第三宗第七十三頁）。上訴意旨猶任意設詞，指稱原判決違背證據法則
，亦非依據卷內資料執為指摘。(四)、被告於八十五年二月一日親赴李吉隆律師事務所
，在李吉隆律師見證下出具「說明書」，並錄音存證，係被告自願為之，且出於自由
意志，業據證人李吉隆律師結證在卷（見第一審卷第一宗第一四五頁背面、第一九三
頁背面至第一九四頁）。上訴意旨，任意指稱非出於自願，亦非依據卷內資料執為指
摘，均非適法之第三審上訴理由。(五)、被告於週轉不靈後，除積欠洪淑玫債務外，並
積欠其他人高額債務。其中積欠他人債務部分，曾遭到黑道追殺、挾持，且曾走避國
外躲債，業據被告坦承在卷，並有被告遭挾持案件之起訴書在卷可稽（見原審卷第一
宗第三十七至四十一頁），足見當時被告曾經需款孔急。另被告之母乙○○○於審判
中，亦供述：「錢都是甲○○來借的，……到八十三年給這張七千三百五十萬元支票
的時候，我才借她（指被告）三千五百多萬元，我問她為何要給這麼多（金額的支票
），……她說還要繼續借其他的錢，所以才簽這麼多」（見第一審卷第一宗第一○五
頁背面）；嗣於原審並稱：「前後借了七、八千萬元」（見原審卷第一宗第九十四頁
）。但被告所簽發，持交乙○○○收執之支票，其面額分別為七千三百五十萬元、三
千二百萬元，合計高達一億餘元，洪淑玫自無同意之理。被告空言已得洪淑玫之授權
，有權簽發該二張支票，乃對於事實之爭執，亦非適法之第三審上訴理由。上訴意旨
徒憑己見，就原判決已說明事項或屬原審採證認事職權之適法行使，任意指摘為違法
，顯與法律規定得為第三審上訴理由之違法情形，不相適合。其上訴違背法律上之程
式，此部分應予駁回。
據上論結，應依刑事訴訟法第三百九十七條、第三百九十八條第三款、第三百八十七
條、第三百零三條第五款、第三百九十五條前段，判決如主文。
中　　　華　　　民　　　國　　九十三　　年　　　十　　　月　　 十四 　　日
                              最高法院刑事第八庭
                                  審判長法官  陳　炳　煌
                                        法官  陳　世　雄
                                        法官  韓　金　秀
                                        法官  吳　信　銘
                                        法官  林　永　茂
      右正本證明與原本無異
                                              書  記  官
中　　　華　　　民　　　國　　九十三　　年　　　十　　　月　　 十八 　　日
                                                                        Ａ
